【裁判字號】    98,台上,879
【裁判日期】    980521
【裁判案由】    確認本票債權不存在等
【裁判全文】
最高法院民事裁定              九十八年度台上字第八七九號
上  訴  人  甲○○
訴訟代理人  林富村律師
被 上訴 人  乙○○
上列當事人間請求確認本票債權不存在等事件，上訴人對於中華
民國九十八年三月十日台灣高等法院判決（九十七年度重上字第
四四三號），提起上訴，本院裁定如下：
    主  文
上訴駁回。
第三審訴訟費用由上訴人負擔。
    理  由
按上訴第三審法院，非以原判決違背法令為理由，不得為之。又
提起上訴，上訴狀內應記載上訴理由，其以民事訴訟法第四百六
十九條所定事由提起第三審上訴者，應於上訴狀內表明：原判決
所違背之法令及其具體內容、暨依訴訟資料合於該違背法令之具
體事實。其依同法第四百六十九條之一規定提起上訴者，並應具
體敘述為從事法之續造、確保裁判之一致性或其他所涉及之法律
見解具有原則上重要性之理由。同法第四百六十七條、第四百七
十條第二項分別定有明文。而依同法第四百六十八條規定，判決
不適用法規或適用不當者，為違背法令；是當事人提起第三審上
訴，如以同法第四百六十九條之一之事由為上訴理由時，其上訴
狀或理由書應表明該判決所違背之法令條項，或有關判例、解釋
字號，或成文法以外之習慣或法理等及其具體內容，暨係依何訴
訟資料合於該違背法令之具體事實，並具體敘述為從事法之續造
、確保裁判之一致性或其他所涉及之法律見解具有原則上重要性
之理由。如未依上述方法表明，或其所表明者與上開法條規定不
合時，即難認為已合法表明上訴理由，其上訴自非合法。本件上
訴人對於原判決提起第三審上訴，雖以該判決違背法令為由，惟
核其上訴理由狀所載內容，係就原審取捨證據、認定事實之職權
行使所論斷：上訴人無法舉證證明其係遭強暴脅迫而簽發系爭本
票，其主張被上訴人係惡意取得系爭本票，要非可採。又被上訴
人亦非以無對價或不相當之對價取得系爭本票。且被上訴人夫妻
復未與上訴人之配偶黃淑穗成立和解，而消滅系爭本票債務。另
原法院九十五年度重附民字第六十五號判決，係以上訴人刑事案
件，經判決無罪為由，依刑事訴訟法第五百零三條第一項規定，
駁回被上訴人之請求，無爭點效之適用。從而，上訴人主張被上
訴人持有之系爭本票中之金額新台幣二千一百十萬一千五百四十
元部分之票據債權不存在，為無理由等情，指摘為不當，並就原
審命為辯論及已論斷者，泛言謂為違法，而非表明該判決所違背
之法令及其具體內容，暨依訴訟資料合於該違背法令之具體事實
，更未具體敘述為從事法之續造、確保裁判之一致性或其他所涉
及之法律見解具有原則上重要性之理由，難認其已合法表明上訴
理由。依首揭說明，應認其上訴為不合法。
據上論結，本件上訴為不合法。依民事訴訟法第四百八十一條、
第四百四十四條第一項、第九十五條、第七十八條，裁定如主文
。
中    華    民    國  九十八  年    五    月  二十一  日
                      最高法院民事第六庭
                          審判長法官  朱  建  男
                                法官  顏  南  全
                                法官  林  大  洋
                                法官  沈  方  維
                                法官  陳  淑  敏
      本件正本證明與原本無異
                                      書  記  官
中    華    民    國  九十八  年    六    月    四    日
                                                      K


司法院資訊處製作；財團法人民間司法改革基金會備份。
